臺灣桃園地方法院刑事判決　　　　　　 94年度訴緝字第131號
公　訴　人　臺灣桃園地方法院檢察署檢察官
被　　　告　甲○○
指定辯護人　本院公設辯護人丙○○
上列被告因偽造有價證券等案件，經檢察官提起公訴（93年度偵
字第18087 號），本院判決如下：
    主  文
甲○○意圖供行使之用，而偽造有價證券，處有期徒刑年。偽
造支票（票號：ＡＡ0000000號，面額新台幣萬貳仟肆
佰元，發票日九十二年一月二十日，發票人乙○○）壹紙沒收。
被訴恐嚇取財、收受贓物部分免訴。
    事  實
一、甲○○前於民國九十二年間，因恐嚇案件，經臺灣高等法院
    於九十二年六月十二日以九十二年度上易字第一三０八號判
    決，處有期徒刑一年八月確定，於九十二年七月四日入監執
    行，甫於九十三年八月二十三日縮短刑期假釋付保護管束，
    於同年九月九日假釋期滿視為執行完畢（不構成累犯）。詎
    不知悔改，於九十二年一月九日下午二時許後之某時許，在
    桃園縣平鎮市第一士校（現為陸軍高中）附近某處，明知真
    實姓名年籍不詳綽「小伍」之成年男子所交付之丁○○所有
    內有一紙發票人欄蓋有乙○○印鑑，付款人為新竹國際業銀
    行新豐分行，票據號碼為AA0000000號但尚未填寫金
    額及發票日支票之皮包，係來路不明之贓物（係丁○○於九
    十二年一月九日下午二時許，在桃園縣桃園市○○路二０七
    號九樓工作處所遭竊），竟仍予以收受，並於收受當天至翌
    日即九十二年一月九日至十日間，基於意圖為自己不法所有
    ，依皮包內丁○○名片上所載電話，接續撥打電話向丁○○
    恫稱：妳有一張支票在我這裡，需要匯錢新臺幣（下同）二
    萬元到合作金庫帳號0000000000000號，戶名
    「黃昭榮」帳戶中，才會把支票還等語，使丁○○恐其所有
    之前開皮包、支票無法取回，而心生畏懼，但因金錢不夠，
    而僅匯部分款項至上開帳戶（收受贓物、恐嚇取財部分另為
    免訴之諭知，詳後述）。甲○○見所得金額太少，遂另基於
    偽造有價證券及詐欺之犯意，明知未經發票人乙○○同意，
    竟於九十二年一月二十日，在桃園縣平鎮市○○路與金陵路
    口之便利商店門口，偽填「九十二年一月二十日」、「三萬
    二千四百元」於該支票發票日欄、金額欄內，進而偽造完成
    乙○○簽發面額三萬二千四百元，發票日為九十二年一月二
    十日之支票一紙（票號：ＡＡ0000000號），於當天
    在上揭路口附近，向陳進興謊稱係客票而交予陳進興作為借
    款一萬元之擔保以為行使，嗣經陳進興於九十二年五月二十
    一日為付款之提示，因乙○○以申報票據遺失未獲兌現，經
    警據報循線查獲上情。
二、案經桃園縣政府警察局桃園分局報請臺灣桃園地方法院檢察
    署檢察官偵查後起訴。
    理　由
壹、有罪部分：
一、上揭偽造有價證券之犯罪事實，業據被告甲○○於警詢本院
    審理中坦承不諱，經查：
  (一)被告上開偽造有價證券犯行，核與告訴人即被害人丁○○於
    警詢指述及本院證述情節相符，並有證人乙○○分別於警詢
    、檢察官偵訊中所證述附卷足參，並有上該支票、退票理由
    單影本在卷可稽。
  (二)再被告於向陳進興借款時，約定所交付上開支票係做為借款
    一萬元之擔保之事實，除經被告甲○○所自承外，並有陳進
    興於警詢之證述足憑
　(三)被告上揭自白，核與卷內積極證據相符，洵堪採信；是其本
  　件確有偽造有價證券並行使之行為，事證明確，犯行堪以認
    定，應予依法論科。
二、按偽造有價證券而行使之，本含有詐欺性質，其詐欺行為不
    應另行論罪。且行使偽造有價證券以使人交付財物，如果所
    交付者，即該證券本身之價值，則其詐欺取財，為行使偽造
    有價證券行為所吸收，固不另成罪。惟如以偽造之有價證券
    供作擔保或作為新債清償而借款，則其借款之詐欺行為，為
    行使偽造有價證券以外之另一行為，二者間有方法、結果關
    係，應以詐欺罪之牽連犯論處（最高法院二十五年上字第一
    八一四號、三十一年上字第四０九號判例意旨、六十二年度
    第一次刑事庭會議決定(一)、八十五年度台上字第四五五七號
    判決意旨參照）。本件被告九十二年一月下旬，向陳進興借
    款一萬元時，持上開偽造面額為三萬二千四百元之支票交付
    予陳進興做為借款之擔保，則被告所交付之偽造支票本身，
    並非其所借款債務數額本身，故其所為交付偽造有價證券行
    為，另尚牽連觸犯詐欺取財罪責，不能為行使偽造有價證券
    所吸收，公訴人認此部分不另論詐欺罪，容有誤會，併予敘
    明。
三、核被告甲○○所為，係犯刑法第二百零一條第一項之偽造有
    價證券罪、刑法第三百三十九條第一項之詐欺取財罪。被告
    於上揭支票上偽造發票日「九十二年一月二十日」、發票金
    額「三萬二千四百元」，以偽造乙○○名義所簽發之支票，
    其偽造有價證券後復加以行使，其行使偽造有價證券之低度
    行為，為其偽造之高度行為所吸收，不另以論罪。再被告所
    為上開二罪間，有方法、結果之牽連關係，依刑法第五十五
    條後段，應從一重之偽造有價證券罪論處。而公訴人就犯罪
    所犯法條欄，雖未列明刑法第三百三十九條第一項，惟詐欺
    取財部分與論罪部分有裁判上一罪關係，為起訴效力所及，
    本院自應併予審究。爰審酌被告偽造有價證券持以行使，破
    壞社會交易安全，暨其犯罪之動機、犯罪時所受之刺激、犯
    罪之手段、被害人所受損害金額不高、及被告犯罪後坦承犯
    行，態度尚可等一切情狀，判決如主文所示之刑，以資懲儆
    。偽造之上開支票一紙，雖未扣案，惟無證據證明已經滅失
    ，不問屬何人所有，應依刑法第二百零五條之規定宣告沒收
    。
貳、免訴部分：
一、公訴意旨另略以：被告甲○○於九十二年一月中旬，桃園縣
    平鎮市第一士校（現為陸軍高中）附近某處，明知真實姓名
    年籍不詳綽「小伍」之成年男子所交付之被害人丁○○所有
    內有一紙發票人欄蓋有乙○○印鑑，付款人為新竹國際業銀
    行新豐分行，票據號碼為AA0000000號支票之皮包，
    係來路不明之贓物（係丁○○於九十二年一月九日下午二時
    許，在桃園縣桃園市○○路二０七號九樓工作處所遭竊），
    竟仍予以收受，並於收受當天基於意圖為自己不法所有，依
    皮包內丁○○名片上所載電話，撥打電話向丁○○恫稱：妳
    有一張支票在我這裡，需要匯錢二萬元到合作金庫帳號00
    00000000000號，戶名「黃昭榮」帳戶中，才會
    把支票還妳等語，使丁○○恐其所有之前開皮包、支票無法
    取回，而心生畏懼，但因金錢不夠，而僅匯部分款項至上開
    帳戶，因認被告另涉有刑法第三百四十九條第一項收受贓物
    罪、第三百四十六條第一項恐嚇取財罪嫌。
二、按案件曾經判決確定者，應諭知免訴之判決，刑事訴訟法第
    三百零二條第一款定有明文。又訴訟上所謂一事不再理之原
    則，關於實質上一罪或裁判上一罪，亦均有其適用，最高法
    院六十年臺非字第七七號著有判例。
三、查本件被告甲○○自九十一年十二月二十日起至九十二年一
    月二十八日止，以加害身體安全及家人安全，或以係薛球集
    團成員之名等恐嚇手段，恐嚇胡榮彬等人，並要求匯錢進入
    其經由自由時報，向不詳姓名年籍之成年男子，以三千元所
    購買，帳號為0000000000000，戶名為「黃昭
    榮」之合作金庫人頭帳戶或約定地點交款，而不法取得胡榮
    彬等人所匯或所交付之財物之犯罪事實，業經本院於九十二
    年四月一日以九十二年度易字第三九二號刑事判決，以被告
    以恐嚇使人將本人之物交付，判處有期徒刑一年八月，經臺
    灣高等法院於九十二年六月十二日以九十二年度上易字第一
    三０八號駁回上訴後確定，有本院九十二年度易字第三九二
    號刑事判決及臺灣高等法院被告全國前案紀錄表各乙份在卷
    可稽。而被告甲○○在本件收受被害人丁○○遭竊之皮包後
    ，即於九十二年一月九日至同年月十日，在不詳地點，按被
    害人丁○○皮包內所放名片，接續撥打電話予被害人丁○○
    ，向被害人丁○○恐嚇稱：妳有一張支票在我這裡，需要匯
    錢二萬元到合作金庫帳號0000000000000號，
    戶名「黃昭榮」帳戶中，才會把支票還妳等語，以此加害財
    產之事恐嚇被害人丁○○，使其心生畏懼，而交付部分贖款
    之事實，被告甲○○固在本院審理時否認有打電話向被害人
    丁○○恐嚇取財之情，惟被告業在警詢中（詳偵查卷第八頁
    ）及在本院行準備程序時即已把取得贓物及向被害人丁○○
    恐嚇取財及購買合作金庫帳戶經過供述明確（見本院卷宗九
    十四年九月三十日準備程序筆錄，本院卷第四十一頁至第四
    十二頁），核與被害人丁○○指述情節大致相符，並有支票
    影本、遺失票據申報書、掛失止付票據提示人資料查報表影
    本在卷可稽，則被告在本院審理時所辯，應屬事後飾卸之詞
    ，無足採信，被告於九十二年一月九日至十日間收受贓物、
    恐嚇取財犯行（起訴書認係犯刑法第三百四十六條第二項、
    第一項之恐嚇取財未遂罪，容有誤會），堪以認定。再參諸
    被告於本院行準備程序時亦供承：我在收受該支票時，就因
    手頭不方便就有打電話向丁○○等語（見同上準備程序筆錄
    ），是其以收受贓物之犯罪方法遂其恐嚇取財犯行之犯罪目
    的，二者間具有裁判上一罪之牽連犯關係，應堪認定。被告
    以電話向被害人丁○○後，被害人丁○○即於九十二年一月
    十日匯部分款項進入被告所指定之上開合作金庫帳戶，並於
    當日取回皮包之事實，業據被害人於本院審理時證述明確。
    經核本件被告甲○○被訴之相牽連收受贓物、恐嚇取財犯行
    （九十二年一月九日至十日）與前案（九十一年十二月二十
    日至九十二年一月二十八日）間，二者時間緊接，方法相同
    ，復觸犯基本構成要件相同之罪名，顯係基於概括犯意為之
    ，為連續犯，而屬裁判上一罪，本件公訴人起訴被告甲○○
    前開所犯恐嚇取財犯行應為前案判決效力所及，是本件被告
    甲○○被訴恐嚇取財及相牽連之收受贓物部分之犯罪事實既
    經判決確定，揆諸首開判例及法條之說明，被告甲○○被訴
    恐嚇取財、收受贓物部分，爰依刑事訴訟法第三百零二條第
    一款之規定，逕為免訴判決之諭知。
據上論斷，應依刑事訴訟法第二百九十九條第一項前段、第三百
零二條第一款，刑法第二百零一條第一項、第三百三十九條第一
項、第五十五條、第二百零五條，罰金罰鍰提高標準條例第一條
前段，判決如主文。
本案經檢察官蔡孟利到庭執行職務。
中　　華　　民　　國　　94　　年　　10　　月　　31　　日
                  刑事第一庭  審判長法  官  曾淑華
                                    法  官  黃梅淑
                                    法　官　朱美璘
以上正本證明與原本無異
如不服本判決書應於送達後10日內向本院提出上訴狀
                                    書記官　楊鳳滿
中　　華　　民　　國　　94　　年　　11　　月　　 1　　日
附錄本案論罪科刑法條：
刑法第201條：
意圖供行使之用，而偽造、變造公債票，公司股票或其他有價證
券者，處三年以上十年以下有期徒刑，得併三千元以下罰金。
行使偽造、變造之公債票、公司股票或其他有價證券或意圖供行
使之用收集或交付於人者，處一年以上七年以下有期徒刑，得併
科三千元以下罰金。
